【裁判字號】    97,易,2444
【裁判日期】    980121
【裁判案由】    背信
【裁判全文】
臺灣板橋地方法院刑事判決              97年度易字第2444號
公  訴  人  臺灣板橋地方法院檢察署檢察官
被      告  戊○○
                    之4
            乙○○
共      同
選任辯護人  徐秀鳳律師
上列被告因背信案件，經檢察官提起公訴（97年度偵字第20420
號），本院判決如下：
    主  文
戊○○、乙○○均無罪。
    理  由
一、公訴意旨略以：被告戊○○於民國94年7 月1 日至96年3 月
    31日間係於址設臺北縣三重市○○路379 號12樓之5 之益瑞
    電子股份有限公司（下稱益瑞公司）擔任AST 部門課長，負
    責該公司所代理日本古河電工公司（下稱日本古河公司）「
    PIT-S 」、「三層絕緣線」等產品之銷售業務，為受益瑞公
    司委任處理事務之人。被告乙○○則係戊○○妻子之胞妹，
    且係址設桃園縣桃園市○○路1388號4 樓之6 佑發科技有限
    公司（下稱佑發公司）之負責人。被告戊○○明知其即將自
    益瑞公司離職並轉赴佑發公司從事相關職務，竟意圖為自己
    不法之利益及損害益瑞公司之利益，於其離職前之96年3 月
    30 日 ，夥同具有犯意聯絡之被告乙○○，為規避益瑞公司
    事後查核，由該2 人安排不知情之友人即杜克國際實業有限
    公司（下稱杜克公司）負責人丙○○居間交易，再由被告戊○○以「殘餘庫存，非通用規格，由光得吃貨」為由，將益
    瑞公司所有共計3,650 單位之「PIT-S 」產品，以每單位新
    臺幣（下同）14.2元至17.1元不等且顯低於市價之價格出售
    予杜克公司，同時附贈102 單位之「PIT- S」產品（如附表
    所示），旋即由杜克公司於同年4 月初將上揭「PIT-S 」產
    品以幾近同一價格轉售予佑發公司負責人乙○○，供被告乙○○、戊○○銷售利用，而為違背職務之行為，致生損害於
    益瑞公司。嗣經益瑞公司清查產品實際交易情形後，始悉上
    情，因認被告戊○○、乙○○均涉有刑法第342 條第1 項背
    信罪嫌等語。
二、按犯罪事實應依證據認定之，無證據不得認定犯罪事實；又
    不能證明被告犯罪者，即應諭知無罪之判決，刑事訴訟法第
    154 條第2 項、第301 條第1 項分別定有明文。次按刑事訴
    訟法上所謂認定犯罪事實之證據，係指足以認定被告確有犯
    罪行為之積極證據而言，該項證據自須適合於被告犯罪事實
    之認定，始得採為斷罪資料；認定不利於被告之事實，須依
    積極證據，苟積極證據不足為不利於被告事實之認定時，即
    應為有利於被告之認定，更不必有何有利之證據；又認定犯
    罪事實所憑之證據，雖不以直接證據為限，間接證據亦包括
    在內；然而無論直接或間接證據，其為訴訟上之證明，須於
    通常一般之人均不致有所懷疑，而得確信其為真實之程度者
    ，始得據為有罪之認定，倘其證明尚未達到此一程度，而有
    合理之懷疑存在時，根據「罪證有疑，利於被告」之證據法
    則，即不得遽為被告不利之認定，最高法院29年上字第3105
    號、30年上字第816 號、76年台上字第4986號判例意旨可資
    參照。復按告訴人之告訴，係以使被告受刑事訴追為目的，
    是其陳述是否與事實相符，仍應調查其他證據以資審認，最
    高法院52年台上字第1300號判例意旨亦可資參照。
三、本件公訴意旨認被告戊○○、乙○○涉有背信罪嫌，無非係
    以被告戊○○、乙○○於偵查中之供述、告訴人之代表人甲○○於偵查中之指訴、證人丙○○於偵查中之證述、益瑞公
    司96年3 月30日出售貨品予杜克公司之客戶訂購單、統一發
    票、出貨單、樣品單影本共4 紙、益瑞公司96年1 月4 日、
    同年1 月16日、同年4 月2 日出售貨品予旺矽科技股份有限
    公司（下稱旺矽公司）之發票、杜克公司96年4 月2 日開立
    予佑發公司之統一發票等為其等論罪之依據。
四、訊據被告戊○○固坦承於益瑞公司離職前，以每單位14.2元
    至17.1元之價格出售並附贈102 單位之「PIT-S 」之套管予
    杜克公司；被告乙○○坦承於擔任佑發公司負責人期間有向
    杜克公司以每單位15至18元之價格購入上開杜克公司向益瑞
    公司購得之「PIT-S 」套管，惟均堅決否認有何背信之犯行
    ，被告戊○○辯稱：伊所販售予杜克公司之套管，使益瑞公
    司仍獲取平均15% 至20% 之利潤，上開套管係因益瑞公司被
    日本古河公司取消代理，原已賣不出去，往後亦不能賣，而
    成為益瑞公司之滯料，適杜克公司來電表示購買意願，伊與
    益瑞公司丁○○課長談過後，認為價錢合理，遂出售予杜克
    公司，並沒有賤賣公司產品之背信行為等語；被告乙○○則
    辯稱：當伊向杜克公司購買套管時並不知情姊夫戊○○要從
    益瑞公司離職，其後係因見戊○○失業，始邀約戊○○進入
    佑發公司任職，伊向杜克公司購買的套管係正規商業行為，
    且並不認識益瑞公司代表人甲○○，並無任何背信行為等語
    。經查：
  (一)被告戊○○在擔任益瑞公司AST 部門課長時，於96年3 月30
    日將益瑞公司之「PIT-S 」套管，以單價14.2元至17.1元之
    價格，將益瑞公司所有共計3,650 單位之「PIT-S 」套管販
    售予杜克公司（套管之規格、數量、單價及金額均詳如附表
    所示），並另加贈如附表編號7 至17所示之規格及數量之套
    管予杜克公司；嗣杜克公司取得上開購得之套管後，復於96
    年4 月初以如附表編號1 至6 所示之單價轉售與被告乙○○
    即戊○○妻子之胞妹所開設之佑發公司，而被告戊○○又於
    96年6 月間至佑發公司任職等事實，為被告戊○○、乙○○
    所供承不諱，核與證人即杜克公司之負責人丙○○於偵查中
    、本院審理中所為之證述相符，並有益瑞公司客戶訂購單、
    出貨單及統一發票、樣品單及佑發公司之公司基本資料查詢
    明細、杜克公司開立之統一發票等資料附卷可稽（見97年度
    他字第1539號卷第13、25-29 、63頁），此部分事實堪信為
    真。被告戊○○所販售「PIT-S 」套管之售價，雖顯低於益
    瑞公司販賣予旺矽公司「PIT-S 」套管之價格，惟被告戊○○、乙○○是否涉犯背信之罪，仍須審查其主觀上有無公訴
    意旨所稱之為自己之不法利益或損害益瑞公司利益之意圖，
    及益瑞公司是否因被告戊○○以如附表所示之價格販售予杜
    克公司而造成損害。
  (二)被告戊○○於益瑞公司擔任業務課長時，就益瑞公司所出售
    之產品，係有價格決定及准駁之權限，除有不符合公司一般
    作業之程序或低於成本價時，始由公司之負責人甲○○核可
    之情，業據證人即益瑞公司業務行政課長丁○○於本院審理
    時證述：伊於96年3月間擔任業務行政課副課長，工作的內
    容係協助業務作內勤的工作，如接受客戶詢價、提供報價單
    、製作報價單及安排出貨等，但戊○○不安排出貨的事宜；
    公司接單及出貨的流程是當公司接受客戶詢價後，會轉給業
    務去跟客戶報價，伊等（業務助理）接到業務的單子後，會
    製作報價單，並且經業務主管簽名，再傳給客戶，收到客戶
    的訂單後，確認庫存，通知業務有這批貨，並且經安排出貨
    ，出貨同時伊等會確認客戶的信用額度，有無超過額度，如
    果客戶超過額度，會發信函給業務再確認是否要出這批貨，
    業務同意後，伊等就會依客戶的訂單出貨；關於報價的價格
    是由業務決定，再經過業務主管戊○○之同意，如果是戊○○接的單，就由伊等業務助理做好報價單後，由戊○○自己
    簽名，倘戊○○接的單子單價較低而不符合公司一般作業價
    格的程序，就需經過公司負責人甲○○核備許可，才能完成
    這筆交易等語明確（見本院卷(二)第88-91頁），並核與告訴
    人之代表人甲○○於偵查中所述：公司沒有限制過戊○○應
    用何種價格販賣「PIT-S」套管等語相符（見同上偵卷第74
    頁、本院卷(二)第98頁），是被告所辯稱：除非低於成本價，
    或者是利潤壓的很低為了提高銷售量時，就須徵得負責人的
    同意等語，應堪採信（見同上偵卷第74頁、本院卷(二)第98
    頁）；再被告戊○○所販售與杜克公司之如附表編號1至6所
    示規格之「PIT-S」套管，進價成本依序為日幣56、51、
    49、46、55、62元，此有日本古河公司之報價單在卷可查（
    見同上偵卷第80頁），經以日幣兌換新臺幣之匯率為1比
    0.265換算結果，係為14.84、13.52、12.99、12.19、14.58
    、16.43元，是經計算成本價格後，益瑞公司所販售予杜克
    公司之套管，尚仍獲有約15%之利潤，因此，益瑞公司與杜
    克公司之交易行為，於客觀上並未使益瑞公司實際受有損害
    甚明。
  (三)又益瑞公司固於同時期所販售予旺矽公司之套管單價為87元
    ，惟參以益瑞公司於94年9 月22日、95年6 月9 日通知大陸
    地區上海旺杰芯微電子有限公司（下稱旺杰芯微公司）之商
    業發票（INVOICE） 可知（見同上偵卷第83、84頁），益瑞
    公司販售如附表編號1 所示之規格套管予旺杰芯微公司，係
    以日幣76元、CIF （即由賣方負責貨物之成本、保險費及運
    送至買方港口之航運費用）之交易方式為之，則依此推算結
    果，其販售價格，亦約為新臺幣19元至20元間，是以，益瑞
    公司所代理之日本古河公司生產之套管產品銷售，確實有依
    客戶通路及市場狀況而為調整，並非均以高於成本數倍以上
    之價格出售之情，應屬明確，則被告戊○○既可在高於成本
    價之產品售價有決定權，已如上述，是即難以其販售予杜克
    公司系爭套管所獲利潤非高，率認有何違背其任務損害公司
    之行為。
  (四)再者，被告戊○○於客戶訂購單備註欄上亦載明：「殘剩庫
    存，非通用規格」等語，而依證人丁○○就上開公司接單、
    出貨之交易流程可知，被告戊○○於接單後，仍須由業務助
    理建檔、製作報價單且確認出貨等，縱然被告戊○○所接之
    訂單，無須再由他人審核，惟訂購單上已經被告戊○○在備
    註欄上載明上開事項，則被告戊○○就上開價格之決定，顯
    非秘密為之，其中仍有業務助理等人於負責製作報價單、確
    認庫存、安排出貨時得見聞上開資訊，則倘該等販售價格，
    或所附註之理由顯不合於公司一般作業標準程序或當時市場
    行情時，業務助理於負責填製報價單或安排出貨時，當可察
    覺此節而上報總經理、相關人員，或與被告戊○○確認訂單
    ，惟均未見公司內部相關人員於當時有任何之處理，是以，
    益瑞公司於事後查核時，縱然認為所販售之產品獲取的利潤
    顯與公司預期之利潤有所差距，然此或有可能係公司內部上
    行政流程及風險控管之疏失，或係被告戊○○應注意該等產
    品出售價格核定原則而未予注意之過失等情，尚難僅憑上開
    記載遽認被告係故意壓低售價賤賣公司產品而損及公司利益
    。況且參佐益瑞公司仍庫存有日本古河公司產品多年之情以
    觀，被告戊○○所辯其主觀上係因認系爭套管因不能繼續代
    理而儘速為公司出清等情，應非與常情有違，而可採信。
  (五)而杜克公司依鵬潤公司之採購單所購入之益瑞公司「PIT-S
    」套管，未按預定販售予鵬潤公司，而改販售予佑發公司之
    一節，業據證人即杜克公司負責人丙○○於本院審理時證稱
    ：因為業界均聽聞益瑞公司的套管要結束代理，鵬潤公司即
    傳真採購單給伊，詢問是否能採購便宜套管，伊遂於網站上
    查悉益瑞公司業務，並撥電話予益瑞公司，由戊○○接洽業
    務，戊○○原先表示現貨均為公司現有客戶所訂，再以電話
    通知有無庫存，約96年3 月底時，戊○○再電伊有現貨可出
    售，經伊核對後有列於鵬潤公司之採購清單內，伊遂向戊○○購買，惟鵬潤公司的採購單有十幾個項目，伊本來以為只
    有相同的採購項目就可以賣，但是伊購入益瑞公司之套管後
    ，鵬潤公司認為項目不夠齊全、數量也不夠，又希望伊能負
    擔送貨的運費，當時經計算過後加上運費認為交易不划算，
    所以沒有跟鵬潤公司交易，後來就詢問佑發公司要否購買，
    伊賣給佑發公司的價格跟報給鵬潤公司之價格差不多，因為
    伊賣太高別人不會買；伊公司從事電子材料之銷售，是很小
    的貿易商，只要有東西就會馬上賣出去，套管的生意伊並沒
    有那麼熟悉，都是在小的貿易商之間的往來交易，因為套管
    有比較專業的人在賣，他們的利潤就會比較大，伊心中沒有
    合理的利潤，只要不賠錢就可以賣了公司係等語（見本院卷
    (二)第77、78、81-85 頁），並有證人丙○○所提出大陸地區
    上海鵬潤公司之報價單1 紙在卷可查（見同上偵卷第85頁）
    。再佐杜克公司出具予佑發公司之統一發票、杜克公司之公
    司基本資料查詢以析（見同上偵卷第63、69、70頁），杜克
    公司確實就系爭套管之交易仍獲有約2 千餘元之利潤，而杜
    克公司為資本額僅100 萬元之電子材料零售批發商，是依該
    公司之規模、上開交易方式而言，證人丙○○所述之營業手
    法，難謂與一般小型貿易商之商業慣例有何重大悖離之處。
    況且，依鵬潤公司所提出予杜克公司之報價單可見，鵬潤公
    司所欲購買之「PIT-S 」套管價格，依規格分別在日幣79元
    至57元不等之價格，顯見當時之市場行情，確係落在杜克公
    司向益瑞公司所購買之價格區間內。依證人丁○○固於本院
    審理時證述：益瑞公司於96年3 月31日結束代理日本古河公
    司之產品，且自結束代理後日本古河公司產品已於益瑞公司
    庫存迄今約2 年，係因公司惜售而不願低價賣出等語（見本
    院卷(二)第77、78、91、92頁），然系爭套管倘如告訴人或證
    人丁○○上開所述，為具有高度市場價值之暢銷商品，為何
    不以旺矽公司所購買之價格繼續販售予旺矽公司或其他客戶
    以獲取資金套現，反將該等產品庫存2 年餘，顯與一般公司
    商業會計成本計算之原則有違，益徵該等產品之市場行情已
    不偌告訴人所稱之高價。據此，被告戊○○以如附表所示之
    價格販賣予杜克公司，實難認有公訴人所指悖離市場行情甚
    鉅之情。
  (六)又依證人丙○○係於網站上知悉益瑞公司業務，並主動與被
    告戊○○接洽業務，亦不知悉佑發公司之負責人乙○○與被
    告戊○○有姻親關係，業據證人丙○○證述明確，已如上述
    ，而被告戊○○縱然於96年3 月31日自益瑞公司離職後，復
    於96年5 月間至佑發公司任職，惟依被告戊○○係被告乙○○之姊夫，就電子器材等產品亦有業務行銷之多年經驗之情
    ，則被告乙○○邀攬被告戊○○進入佑發公司任職，尚難謂
    與情理有違，在公訴人未能提出相關事證以佐丙○○係受被
    告2 人之請託而從中居間作為輾轉交易之媒介，實難僅憑上
    開偶然之情，逕謂被告乙○○利用不知情之丙○○以購得杜
    克公司向益瑞購買之「PIT-S 」套管，係基於與戊○○之犯
    意聯絡，而完成圖利自己之行為。
  (七)被告乙○○固於偵訊中供稱：伊不清楚該批貨物可以賣給哪
    些客戶，伊公司的客戶都是買些伊所代理銷售的醫療用產品
    ，就伊所知他們應該用不到系爭「PIT-S 」套管，純粹係因
    貨物便宜才買，或許等伊公司拓展市場時可以賣得出等語（
    見同上偵卷第34頁），於本院審理時改稱：伊原來有販賣過
    套管，有代理美規套管等語（見本院卷第99頁），並提出向
    經測科技公司購買「PIT-S」套管之統一發票、訂購單、出
    貨單等資料為據（見本院卷(二)第54、55頁），經核被告乙○○上開所述，雖略有不符，然其購入系爭套管之價格僅約6
    萬餘元，縱然造成囤積或滯銷，損失亦非鉅，是其動機尚非
    不合情理。況且，依上開訂購單、出貨單等資料可知，被告
    乙○○向經測科技股份有限公司所購得之「PIT-S」套管，
    其中與附表編號1、2所示之相同規格之單價各僅為3.3 元、
    2.47元，益徵被告乙○○向杜克公司所購入之套管並無明顯
    遠低於市場價格之情，則被告乙○○縱如公訴人所指稱對於
    購買系爭套管之動機交待不清，或其供述前後互有矛盾，除
    非有確實證據足以證明對於被告乙○○犯罪已無合理之懷疑
    外，不能遽為有罪之認定。
五、綜上所述，被告戊○○、乙○○就上開公訴人所指為販賣、
    買入系爭套管之行為，經本院審理調查結果，並未實際造成
    益瑞公司受有損害，且依卷內事證均無從認定被告戊○○有
    何為自己或被告乙○○之不法利益或加損害於益瑞公司之意
    圖，尚不得僅因杜克公司嗣後將系爭套管轉售與被告乙○○
    ，遽認定被告戊○○、乙○○係透過不知情之丙○○而有故
    意違背任務之背信犯意。被告戊○○所為倘使益瑞公司獲益
    減少而與公司內部政策有違，其或因主觀上認知係為公司出
    清存貨，此縱有失責之處，亦屬民事糾紛，切不得僅因被告
    戊○○低價出售，率而認定其必有不法所有之意圖，而為其
    不利之認定。檢察官對於起訴之犯罪事實所提出之證據，在
    客觀上既未達於一般人均不致有所懷疑而得確信被告等確實
    涉有本件犯行之程度，而尚有合理之懷疑存在時，即無從為
    被告有罪之確信。此外，本院亦復查無其他積極證據足認被
    告2 人有何背信犯行，則揆諸前揭法律規定及判例意旨，因
    不能證明被告2人犯罪，自應均為無罪之諭知。
據上論斷，應依刑事訴訟法第301條第1項，判決如主文。
本件經檢察官連思藩到庭執行職務。
中    華    民    國    98    年    1     月    21    日
                  刑事第十五庭  審判長法  官  張江澤
                                      法  官  劉景宜
                                      法  官  陳海寧
以上正本證明與原本無異。
如不服本判決，應於判決送達後10日內敘明上訴理由，向本院提
出上訴狀（應附繕本），上訴於臺灣高等法院。其未敘述上訴理
由者，應於上訴期間屆滿後20日內向本院補提理由書「切勿逕送
上級法院」。
                                      書記官  潘佳欣
中    華    民    國    98    年    1     月    21    日
附表
┌──┬────────┬───┬───┬────┬─────┐
│編號│  規        格  │數 量 │單 價 │金  額  │ 杜克公司 │
│    │                │      │      │        │轉售之單價│
├──┼────────┼───┼───┼────┼─────┤
│ 1  │0.2mm ×0.04mm  │2100M │17.3元│36,330元│18元      │
├──┼────────┼───┼───┼────┼─────┤
│ 2  │0.3mm ×0.04mm  │700M  │15.7元│10,990元│16元      │
├──┼────────┼───┼───┼────┼─────┤
│ 3  │0.35mm×0.04mm  │550M  │15.1元│8,305 元│16元      │
├──┼────────┼───┼───┼────┼─────┤
│ 4  │0.4mm ×0.04mm  │100M  │14.2元│1,420 元│15元      │
├──┼────────┼───┼───┼────┼─────┤
│ 5  │0.5mm ×0.06mm  │100M  │ 16 元│1,600 元│17元      │
├──┼────────┼───┼───┼────┼─────┤
│ 6  │0.6mm ×0.06mm  │100M  │19.1元│1,910 元│20元      │
├──┼────────┼───┼───┼────┼─────┤
│ 7  │0.6mm ×0.06mm  │  5M  │  0 元│    0 元│          │
├──┼────────┼───┼───┼────┼─────┤
│ 8  │0.8mm ×0.06mm  │  3M  │  0 元│    0 元│          │
├──┼────────┼───┼───┼────┼─────┤
│ 9  │0.9mm ×0.06mm  │  4M  │  0 元│    0 元│          │
├──┼────────┼───┼───┼────┼─────┤
│ 10 │1.4mm ×0.06mm  │  4M  │  0 元│    0 元│          │
├──┼────────┼───┼───┼────┼─────┤
│ 11 │1.5mm ×0.06mm  │  1M  │  0 元│    0 元│          │
├──┼────────┼───┼───┼────┼─────┤
│ 12 │1.8mm ×0.06mm  │  4M  │  0 元│    0 元│          │
├──┼────────┼───┼───┼────┼─────┤
│ 13 │2.0mm ×0.06mm  │  2M  │  0 元│    0 元│          │
├──┼────────┼───┼───┼────┼─────┤
│ 14 │0.08mm×0.013mm │  5M  │  0 元│    0 元│          │
├──┼────────┼───┼───┼────┼─────┤
│ 15 │0.35mm×0.04mm  │ 42M  │  0 元│    0 元│          │
├──┼────────┼───┼───┼────┼─────┤
│ 16 │0.15mm×0.02mm  │ 26M  │  0 元│    0 元│          │
├──┼────────┼───┼───┼────┼─────┤
│ 17 │0.25mm×0.04mm  │  2M  │  0 元│    0 元│          │
└──┴────────┴───┴───┴────┴─────┘


司法院資訊處製作；財團法人民間司法改革基金會備份。
